【裁判字號】    99,小上,22
【裁判日期】    990326
【裁判案由】    返還押租金
【裁判全文】
臺灣桃園地方法院民事裁定              99年度小上字第22號
上  訴  人  甲○○
被  上訴人  乙○○
上列當事人間請求返還押租金事件，上訴人對於民國99年1 月8
日本院中壢簡易庭98年度壢小字第1294號第一審判決提起上訴，
本院裁定如下：
    主  文
上訴駁回。
第二審訴訟費用新台幣壹仟伍佰元由上訴人負擔。
    理  由
一、按對於小額程序之第一審裁判之上訴或抗告，非以其違背法
    令為理由，不得為之，民事訴訟法第436 條之24第2 項定有
    明文。而所謂違背法令，依同法第436 條之32第2 項準用同
    法第468 條、第469 條第1 款至第5 款規定，係指判決不適
    用法規或適用不當者，以及(一)判決法院之組織不合法者；(二)
    依法律或裁判應迴避之法官參與裁判者；(三)法院於權限之有
    無辨別不當或違背專屬管轄之規定者；(四)當事人於訴訟未經
    合法代理者；(五)違背言詞辯論公開之規定者而言。其次，民
    事訴訟法第436 條之25規定，小額程序之「上訴狀內應記載
    上訴理由，表明下列二款事項：一、原判決所違背之法令及
    其具體內容；二、依訴訟資料可認為原判決有違背法令之具
    體事實」，即上訴人於上訴狀或理由書內應有具體之指摘，
    並揭示該法規之條項或內容，若係成文法以外之法則，應揭
    示該法則之旨趣，倘為司法院之解釋或最高法院之判例，則
    應揭示該判解之字號或其內容，如上訴狀或理由書未依此項
    方法表明者，即難認為已對原判決違背法令有具體之指摘，
    其上訴自難認為合法（最高法院71年度台上字第314 號判例
    意旨可參）。
二、上訴人就原審判決向本院合議庭提起上訴，於其提出之上訴
    狀所表明之上訴理由略以：本件原審為上訴人敗訴之判決，
    無非係以兩造間之租賃關係已因系爭火災之發生而消滅，而
    上訴人對被上訴人就系爭火災起訴之損害賠償事件，已經本
    院以98年度訴字第314 號判決，認定被上訴人對系爭火災不
    負過失責任，故上訴人應返還被上訴人已支付之租金及押租
    金，為其理由。惟上開前案判決之認事用法均有違誤，原審
    竟以之為認定基礎，其就此應有民事訴訟法第469 條第6 款
    所定判決理由矛盾之違法：
(一)、姑不論系爭火災中短路之電線是否係上訴人所設置，縱該電
    線係上訴人所設，按民法第432 條規定，被上訴人自應以善
    良管理人之注意，為上開電線之使用及維護，乃該判決竟一
    方面認本件火災係上開電線表皮破損形成短路所致，另一方
    面卻徒以無法證明該電線為被上訴人所設，棄被上訴人對於
    該電線應負維護之責於不顧，即遽稱被上訴人不負過失之責
    ，則該判決就此之認事用法自有違誤。
(二)、另車輛之外殼為金屬製品，其附著性較一般物質為差，為使
    塗料能固定附著於車輛，即必須使用特殊之漆料，以極高之
    溫度為處理，是以烤漆房內必配有能產生高溫之設備，且烤
    漆房內之室內溫度於使用中必然極高，故於設置烤漆房時即
    應注意此項特性，將烤漆房為隔熱處理，並應將周遭易受高
    溫影響之物質清空或為其他必要妥適處置。而兩造於訂約時
    即已於系爭房屋租賃契約第10條約定，被上訴人不能將系爭
    房屋作為非法使用，詎被上訴人竟違背上開約定，以上開房
    屋經營主管機關准許範圍以外之汽車修理業務，且增設高危
    險之烤漆設備，並於施作時未盡其注意，疏將上開電線夾於
    鐵板內，使該電線之截面積因此變小，致能承受之電流亦因
    此變小而極易形成短路，此外，被上訴人於設置上開烤漆設
    備時，僅以鐵製夾板為區隔，而未依前揭說明為該烤漆設備
    之隔熱處理，更未對周遭物質為任何之處理，任令上開電線
    暴露於高溫之環境中，使該電線之絕緣披覆因此裂化或破損
    形成短路，是本件姑不論上開短路之電線是否為被上訴人所
    設置尚有疑義，退步言之，縱該電線係上訴人所設置，被上
    訴人不僅違約設置該高危險之烤漆設備，且未盡善良管理人
    之注意為該設備之設置，致上開電線之絕緣披覆因此破損裂
    化，則本件火災自應歸責於被上訴人，從而該判決就此之認
    事用法殊有違誤，實不足採。
三、經核上訴人所陳前開上訴理由，無非指陳前案判決（本院98
    年度訴字第314 號判決）有認事用法之違誤，而本件原審判
    決卻逕以該前案判決所認定之爭點而為判決云云，核其所述
    ，均僅係就原審取捨證據任加指摘，並未具體指出原判決如
    何違背法令，且依卷內訴訟資料亦無從認為原判決有違背法
    令之具體事實，揆諸前揭說明，本件上訴自不得謂已合法表
    明上訴理由。其次，上訴意旨雖稱：前案判決之認事用法均
    有違誤，原審竟以之為認定基礎，其就此應有民事訴訟法第
    469 條第6 款判決理由矛盾之違法。惟按，「民事訴訟法第
    466 條第6 款( 現為民事訴訟法第469 條第6 款) 所謂判決
    理由矛盾，係指其理由前後牴觸，或判決主文與理由不符之
    情形而言」最高法院53年台上字第3571號判例要旨參照。是
    上訴人所指，非民事訴訟法第469 條第6 款所定判決理由矛
    盾之情形；且依民事訴訟法第436 條之18條第1 項規定：「
    判決書得僅記載主文，就當事人有爭執之事項，於必要時得
    加記理由要領」；另依同法第436 條之32第2 項規定，小額
    事件之上訴程序僅準用同法第469 條第1 款至第5 款，並不
    準用同條第6 款所規定「判決不備理由或理由矛盾」之當然
    違背法令之事由規定以觀，對於小額程序第一審裁判，自不
    得以第一審判決「判決理由矛盾」為上訴理由。
四、綜上，本件上訴顯未合法表明上訴理由，從而，本件上訴為
    不合法，應予駁回。
五、關於上訴人應負擔之第二審訴訟費用，依民事訴訟法第436
    條之32第1項準用第436條之19第1項之規定，確定本件訴訟
    費用額如主文第2項所示之金額。
六、依民事訴訟法第436 條之32第1 項、第2 項、第436 條之19
    、第444 條第1 項前段、第95條、第78條，裁定如主文。
中    華    民    國    99    年    3     月    26    日
                  民事第三庭  審判長法  官  黃漢權

                                    法  官  陳清怡

                                    法  官  陳筱蓉
以上為正本係照原本作成
本裁定不得抗告。
中    華    民    國    99    年    3     月    30    日
                                    書記官  蔡佩媛

司法院資訊處製作；財團法人民間司法改革基金會備份。
